【裁判字號】    99,台上,952
【裁判日期】    990210
【裁判案由】    違反毒品危害防制條例
【裁判全文】
最高法院刑事判決              九十九年度台上字第九五二號
上  訴  人  乙○○
            甲○○
上列上訴人等因違反毒品危害防制條例案件，不服台灣高等法院
中華民國九十八年十一月十七日第二審判決（九十八年度上訴字
第三五四六號，起訴案號：台灣士林地方法院檢察署九十七年度
偵字第一五七八四號、九十七年度毒偵字第二三六四、二三六五
號、九十八年度偵字第一九０六號、九十八年度毒偵字第八六、
八七號），提起上訴，本院判決如下：
    主  文
原判決撤銷，發回台灣高等法院。
    理  由
本件原判決維持第一審論處上訴人乙○○共同販賣第一級毒品、
甲○○共同販賣第一級毒品、共同販賣第二級毒品（十一罪）罪
刑之判決，駁回其等在第二審之上訴，固非無見。
惟查：（一）刑事訴訟法第一百五十九條之五第一項「被告以外
之人於審判外之陳述，雖不符前四條之規定，而經當事人於審判
程序同意作為證據，法院審酌該言詞陳述或書面陳述作成時之情
況，認為適當者，亦得為證據」之規定，係以被告以外之人於審
判外之陳述，經當事人於審判程序同意作為證據，且該陳述須經
法院審酌作成時之情況，認為適當時，始有其適用。本件原判決
採取證人江崇國於偵查中向檢察官或警詢中向司法警察（官）所
為之陳述，以檢察官、上訴人及辯護人等於原審審判程序均同意
為證據，認有證據能力（見原判決第四頁第二至五行），並作為
不利上訴人等判斷之依據。惟依卷內資料，江崇國於偵查及警詢
詢問時之陳述，乙○○及其辯護人於第一、二審準備書狀、原審
準備程序及審判期日均爭執其證據能力（見第一審卷第六十九頁
、原審卷第六十五頁、第一０九頁第二十至二十一行、第一三０
頁第二十行），原判決理由之記載與卷內資料不相適合，自有證
據理由矛盾之可議，且未說明其作成時為適當之理由，併有理由
不備之違法。（二）判決所載之事實與理由，相互牴觸者，即屬
判決理由矛盾，依刑事訴訟法第三百七十九條第十四款之規定，
其判決當然為違背法令。原判決事實認定：上訴人等為牟利而共
同基於販賣海洛因、甲基安非他命之犯意聯絡，將購入之毒品分
裝為中包、小包後，再以行動電話與江崇國聯繫，販賣第一級毒
品海洛因予江崇國一次。似認上訴人等是以營利犯意購入毒品再
販售予江崇國，惟其理由說明引用甲○○於民國九十八年四月十
七日第一審送審程序供稱：「…（問：你賣給江崇國的海洛因如
何來？）蕭仁城免費給乙○○吃，因為江崇國說要，就賣給江崇
國等語。」（見原判決第六頁第十八至二十行）為據，似指上訴
人等臨時起意將持有毒品販售謀利，與其認定之營利意圖購毒、
再販毒之事實，尚有未合，原審未予釐清，遽行判決，有調查職
責未盡及判決理由矛盾之違誤。（三）依毒品危害防制條例第十
九條第一項規定，犯第四條第一項販賣第一級毒品罪者，其供犯
罪所用之物，應沒收之，如全部或一部不能沒收時，追徵其價額
或以其財產抵償之。是得依毒品危害防制條例第十九條第一項規
定宣告沒收者，係指供犯罪所用之物，不及於供犯罪預備之物，
倘係供犯罪預備之物，以屬犯人者為限，始得依刑法第三十八條
第一項第二款規定諭知沒收。本件查獲之分裝夾鍊袋八十二只，
似為空的夾鍊袋，尚未使用，如果不虛，則該空夾鍊袋應屬供犯
罪預備之物，而非已供販賣毒品犯罪使用之物，依上述規定及說
明，僅得依刑法第三十八條第一項第二款規定諭知沒收。第一審
未予分辨釐清，即連同其他行動電話等物均依毒品危害防制條例
第十九條第一項規定諭知沒收，適用法則即有不當，原審未加糾
正，仍予維持，顯屬違誤。以上或為上訴意旨所指摘，或為本院
得依職權調查之事項，應認原判決均有撤銷發回更審之原因。
據上論結，應依刑事訴訟法第三百九十七條、第四百零一條，判
決如主文。
中    華    民    國  九十九  年    二    月    十    日
                      最高法院刑事第十一庭
                          審判長法官  石  木  欽
                                法官  洪  佳  濱
                                法官  韓  金  秀
                                法官  段  景  榕
                                法官  周  煙  平
本件正本證明與原本無異
                                      書  記  官
中    華    民    國  九十九  年    二    月  二十三  日
                                                     M

司法院資訊處製作；財團法人民間司法改革基金會備份。
